【裁判字號】    97,抗,486
【裁判日期】    970512
【裁判案由】    強制執行
【裁判全文】
臺灣高等法院民事裁定                   97年度抗字第486號
抗  告  人  甲○○
上列抗告人因與法務部行政執行署宜蘭行政執行處間聲請管收事
件，對於中華民國97年2月14日臺灣宜蘭地方法院97年度管字第3
號裁定提起抗告，本院裁定如下：
    主  文
抗告駁回。
抗告程序費用由抗告人負擔。
    理  由
一按義務人依法令或本於法令之行政處分，負有公法上金錢給付
  義務，其處分文書定有履行期間，逾期不履行，經主管機關移
  送者，由行政執行處就義務人之財產執行之；行政執行官訊問
  義務人後，認就應供強制執行之財產有隱匿或處分之情事，而
  有管收必要者，行政執行處應自拘提時起24小時內，聲請法院
  裁定管收之，行政執行法第11條第1項第1款、第17條第5項第3
  款分別定有明文，所稱隱匿或處分，應指義務人知悉執行名義
  已成立，而對應供強制執行之財產為隱匿或處分之行為。另關
  於義務人拘提管收及應負義務之規定，於公司或其他法人之負
  責人亦適用之，同法第24條亦有明文。
二經查，相對人法務部行政執行署宜蘭行政執行處於民國97年 2
  月14日聲請原法院管收抗告人，主張：抗告人係大觀股份有限
  公司（下稱大觀公司）之負責人，大觀公司滯納88年度至94年
  度之營業稅、營利事業所得稅及罰鍰總計新台幣（下同）3266
  萬7682元，經財政部台灣省北區國稅局宜蘭縣分局自92年11月
  間起陸續送達處分文書催繳並移送相對人執行後，仍有3172萬
  4653元未據繳納，卻於93年1 月間分別出售車牌IA-7143、L2-
  8179、9T-2483 號車輛予抗告人配偶之妹黃麗美、黃麗美擔任
  負責人之達觀石材有限公司（下稱達觀公司）及案外人余玉記
  ，另出售生財器具予達觀公司，經達觀公司於94年7 月20日將
  兩筆各50萬元款項匯入抗告人之帳戶，當日隨即領出，又於95
  年6 月20日收受外勞保證金退款25萬元，均未用於清償上開稅
  捐債務，且於93年3月20日、同年12月14日分別支付11萬900元
  、50萬元予抗告人配偶之妹黃芬蘭、抗告人之姑康彩鶯等情，
  為抗告人所不爭執。而相對人主張：抗告人隱匿或處分大觀公
  司應供強制執行之財產，有管收必要等語，雖為抗告人所否認
  ，然抗告人身為大觀公司之負責人，其於92年11月間既已知悉
  大觀公司因稅捐債務將受強制執行，自不得為有礙強制執行之
  隱匿或處分財產行為。抗告人就93年1 月間出售車輛部分雖辯
  稱：係為清償大觀公司員工薪資及供公司週轉之用等語，但未
  據舉證，且參酌抗告人於93年3月25日就已處分之車牌IA-7143
  號車輛，猶向相對人陳稱：尚在大觀公司之工廠等語，另於93
  年5 月6日就車牌L2-8179號車輛向相對人諉稱：係售予不認識
  之第三人等語，實難認抗告人無隱匿或處分大觀公司應供強制
  執行財產之意。另抗告人就93年3 月及12月間付款予黃芬蘭、
  康彩鶯部分雖辯稱：係清償大觀公司對其等所負借款債務等語
  ，但所提存摺及代收票據明細表等影本均無相關記載，而就95
  年6 月間外勞保證金退款部分雖辯稱：係用以清償大觀公司之
  借款債務等語，復未舉證以實其說，亦均難認抗告人無隱匿或
  處分大觀公司應供強制執行財產之意。至於94年7 月間出售生
  財器具得款100 萬元部分，抗告人雖辯稱：係供大觀公司發放
  員工資遣費之用等語，並提出7 張支票影本為證，然其中兩張
  支票之受款人黃秀華、黃麗美分別係抗告人之配偶及其妹，且
  面額分別為655, 345元、272,760元，合計已達928,105元，亦
  難脫免隱匿或處分大觀公司應供強制執行財產之嫌。從而相對
  人主張本件有管收抗告人以督促其清償之必要，並非無據。抗
  告人另以上開事實距今已久為由，辯稱：本件無管收之必要性
  及急迫性，管收有違比例原則等語，難認有理由。原裁定認抗
  告人就大觀公司應供強制執行之財產有隱匿或處分之情事，而
  有管收必要，依行政執行法第17條第5項第3款、第24條第4 款
  規定，准許管收，尚無不合。抗告意旨指摘原裁定不當，求予
  廢棄，為無理由，應予駁回。
三據上論結，本件抗告為無理由。 依行政執行法第17條第9項、
  民事訴訟法第495條之1第1項、第449條 第1項、第95條、第78
  條，裁定如主文。
中    華    民    國    97    年    5     月    12    日
                    民事第九庭
                        審判長法  官  黃熙嫣
                              法  官  呂太郎
                              法  官  林玲玉
正本係照原本作成。
本裁定除以適用法規顯有錯誤為理由，並經本院許可外，不得再
抗告。如提起再抗告，應於收受後10日內委任律師為代理人向本
院提出再抗告狀。並繳納再抗告費新台幣１千元。
中    華    民    國    97    年    5     月    13    日
                              書記官  倪淑芳


司法院資訊處製作；財團法人民間司法改革基金會備份。
